【裁判字號】    99,訴,1390
【裁判日期】    990903
【裁判案由】    偽造文書
【裁判全文】
臺灣臺北地方法院刑事判決              99年度訴字第1390號
公  訴  人  臺灣臺北地方法院檢察署檢察官
被      告  甲○○
上列被告因偽造文書案件，經檢察官提起公訴（99年度偵字第77
27號），本院判決如下：
    主  文
本件管轄錯誤，移送臺灣桃園地方法院。
    理  由
一、公訴意旨略以:被告甲○○（涉嫌於民國98年12月14日向鄭
    春蘭、張瓊云、鐘正春詐騙部分，業經本署檢察官另案提起
    公訴，現由臺灣臺北地方法院以99年度金訴字第19號審理中
    ）與真實姓名年籍不詳綽號「足球」之成年男子及藏匿於大
    陸地區之真實姓名不詳綽號「進哥」等數名不詳成年男子，
    共同基於冒充公務員行使職權、行使偽造公文書、特種文書
    及意圖為自己不法所有之犯意聯絡，共組橫跨海峽兩岸之詐
    欺集團，由「進哥」等人事先偽造「臺中地檢署監管科收據
    」、「臺中地方法院行政凍結管收執行命令」、「臺灣臺中
    地方法院檢察署刑事傳票命令」、「臺中地方法院檢察署監
    管科公文」等偽造公文書，並盜刻印文內容為「臺灣臺中地
    方法院檢察署印」、「檢察行政處鑑」公印、「檢察官王清
    杰傳票專用」、「書記官陳國華傳票專用」等印章，交予「
    足球」等人保管並製作彩色之公印文、印文影本分派集團成
    員使用，以便持偽造之公印文、印文影印在偽造公文書上，
    持向臺灣地區民眾施用詐術。迨於98年12月16日上午9時許
    ，先由假冒勞保局人員之男子向被害人乙○○佯稱有位林先
    生冒名申請被害人乙○○配偶杜新邦的健保卡，且被害人乙
    ○○涉及洗錢案，要依指示到其住家附近即臺北縣土城市○
    ○路○段147號「全家便利商店」詢問傳真號碼，並回報該傳
    真號碼予前開假冒勞保局之人員，由該人傳真偽造之「臺中
    地檢署監管科收據」、「臺中地方法院行政凍結管收執行命
    令」（其上有「臺灣臺中地方法院檢察署印」偽造公印文、
    「檢察行政處鑑」偽造印文各1枚）、「臺灣臺中地方法院
    檢察署刑事傳票命令」（其上有「臺灣臺中地方法院檢察署
    印」偽造公印文、「檢察官王清杰傳票專用」、「書記官陳
    國華傳票專用」等偽造印文各1枚）、「臺中地方法院檢察
    署監管科收據」各1張予被害人乙○○，使被害人乙○○陷
    於錯誤，於其返家接獲前開假冒勞保局人員撥打家中電話指
    示後，立即前往郵局領取新台幣（下同）50萬元返家等候，
    再依詐騙集團指示前往臺北縣土城市○○路○段上之「聯宇
    牙科」前，交付50萬元給假冒「王清杰檢察官」之被告甲○
    ○，被告甲○○並交付共犯鄭博軒（業經臺灣臺北地方法院
    以99年度訴字第689號判處有期徒刑1年2月在案）之「臺中
    地方法院檢察署監管科公文」1張予被害人乙○○收執。而
    「進哥」等詐騙集團成員成功騙取被害人乙○○50萬元後，
    食髓知味，復於同年月17日上午9時許，以電話向被害人乙
    ○○詐稱：你郵局帳戶內的錢已經證明沒有涉案，所以要再
    去土城市○○路○段的「上海銀行」領現金50萬元，且不能
    掛斷家裡電話云云，使被害人乙○○再度陷於錯誤，立即前
    往「上海銀行」領取50萬元返家等候，再依詐騙集團指示前
    往臺北縣土城市○○路○段上之「全國電子專賣店」前，交
    付50萬元給假冒「王清杰檢察官」之被告甲○○，被告甲○
    ○並將偽造之「臺中地方法院檢察署監管科公文」、「臺中
    地方法院檢察署監管科收據」各1張予被害人乙○○收執，
    均足以生損害於被害人乙○○之權益及臺灣臺中地方法院檢
    察署、王清杰檢察官、陳國華書記官行使職權之公信力。嗣
    被害人乙○○事後發覺受騙，始報警查悉上情。因認被告涉
    犯刑法第158條第1項冒充公務員行使職權罪、第216條、第
    211條行使偽造公文書罪及第339條第1項詐欺取財罪嫌。
二、按案件由犯罪地或被告之住所、居所或所在地之法院管轄。
    ，刑事訴訟法第5條第1項定有明文。此即所謂「土地管轄」
    之規定，屬於上開法律規定之各地方法院均有刑事管轄之權
    限，惟為避免管轄法院因被告之住所、居所及所在地變更而
    一再變更，土地管轄必須恆定，即以「案件繫屬於法院之日
    」為準，而對於管轄權之有無，係屬於法院應依職權調查之
    事項（司法院24年院字第1247號解釋意旨、同院37年院解字
    第3825號解釋意旨、最高法院48年台上字第837號判例意旨
    、同院81年度台上字第876號判決意旨參照）。次按無管轄
    權之案件，應諭知管轄錯誤之判決，並同時諭知移送於管轄
    法院，刑事訴訟法第304條定有明文，且依同法第307條之規
    定，並得不經言詞辯論而為之。
三、經查:
  (一)本件檢察官於99年8月30日向本院提起公訴而繫屬本院之時
    （見本院收狀戳印），被告甲○○籍設桃園縣中壢市○○路
    183巷9號、現住桃園縣中壢市○○路156之5號5樓一情，除
    業據被告於警詢陳述明確外，並有被告之個人基本資料查詢
    結果表附卷可參，足認其住居所並非屬於本院管轄範圍內甚
    明。
  (二)依起訴書內容所載及(1)被告於警詢時所述:我搭陳品翔的車
    ，接到一通電話叫我到臺北縣土城市○○路○段全家便利店
    收傳真，拿到傳真後，再到一間牙科等一對夫婦，看到夫婦
    之後，把傳真交給他們，該對夫婦就拿一包東西給我，我拿
    到後再上陳品翔的車回中壢等語（參偵卷第71-75頁）、(2)
    被害人乙○○於警詢時所述被害人乙○○係在其位於臺北縣
    土城市○○路○段***（詳卷）之住所處，接獲詐騙電話後，
    依對方指示至住家附近金城路3段147號主家便利商店接收本
    案之相關偽造公文書等文件。其後再於98年12月14日由郵局
    領出50萬元現金，於同日至臺北縣土城市○○路○段170號前
    交付予被告。之後又於翌日上午至臺北縣土城市○○路○段
    的上海銀行領出50萬元，至同址交付予被告等語（參偵卷第
    104、114-1 15，119頁）。本件被告前開冒充公務員行使職
    權、行使偽造公文書、實施詐欺行為及取得詐欺款項之地點
    均在臺北縣土城市境內，亦非在本院管轄範圍內。
  (三)本案於99年8月30日繫屬於本院審理之時，被告並未在本院
    管轄區域內之監所執行或羈押中，此有臺灣高等法院被告前
    案紀錄表1份附卷可資為憑，是被告於本案繫屬時之身體所
    在地，亦非在本院管轄範圍內。
  (四)末按「數同級法院管轄之案件相牽連者，得合併由其中一法
    院管轄。」、「有左列情形之一者，為相牽連之案件:一、
    一人犯數罪。...」，刑事訴訟法第6條第1項、第7條第1款
    固定有明文。本件被告前因另涉犯行使偽造公文書等案件，
    經檢察官向本院提起訴公訴（本院99年度金訴字第19號），
    然該案業於99年7月20日辯論終結，並已於99年8月12日宣判
    ，此有判決書1份可稽（外放）。是公訴人於99年8月30日提
    起公訴時，該案業已審結，本院亦無從依上開規定取得管轄
    權。
四、綜上所述，本案被告之住居所、現所在地及冒充公務員行使
    職權、行使偽造公文書、實施詐欺犯行之犯罪地、結果地，
    均非在本院管轄範圍內，本院自無管轄權可言。檢察官誤向
    本院提起公訴，揆諸上開規定，容有未合，爰不經言詞辯論
    逕為管轄錯誤之判決，並移送於有管轄權之臺灣桃園地方法
    院。
據上論斷，應依刑事訴訟法第304條、第307條，判決如主文。
中    華    民    國    99    年    9     月    3     日
            刑事第二十庭  審判長法  官  郭惠玲
                                法  官  柯姿佐
                                法  官  李桂英
上正本證明與原本無異。
如不服本判決應於收受送達後10日內向本院提出上訴書狀，並應
敘述具體理由；其未敘述上訴理由者，應於上訴期間屆滿後20日
內向本院補提理由書（均須按他造當事人之人數附繕本）「切勿
逕送上級法院」。告訴人或被害人如對於本判決不服者，應具備
理由請求檢察官上訴，其上訴期間之計算係以檢察官收受判決正
本之日期為準。
                                書記官  嚴君珮
中    華    民    國    99    年    9     月    3     日

司法院資訊處製作；財團法人民間司法改革基金會備份。
